【裁判字號】    90,訴,666
【裁判日期】    900917
【裁判案由】    損害賠償
【裁判全文】
臺灣嘉義地方法院民事判決  九十年度訴字第六六六號
    原      告  丁○○
                乙○○
                丙○○○
    被      告  甲○○
                戊○○
右當事人間請求損害賠償事件，本院判決如左：
    主    文
被告應連帶給付原告丁○○新台幣參拾玖萬元、原告丙○○○新台幣貳拾柒萬元，及
均自民國八十九年四月十九日起至清償日止，按年息百分之五計算之利息。
被告戊○○應給付原告乙○○新台幣陸拾萬元、原告丙○○○壹佰萬元，及均自民國
八十九年四月十九日起至清償日止，按年息百分之五計算之利息。
訴訟費用由被告連帶負擔二分之一，餘由被告戊○○負擔。
本判決第一項於原告丁○○以新台幣壹拾參萬元、原告丙○○○以新台幣玖萬元分別
為被告二人供擔保後，各得假執行。
本判決第二項於原告乙○○以新台幣貳拾萬元、原告丙○○○以新台幣參拾萬元，分
別為被告戊○○供擔保後，各得假執行。
    事    實
甲、原告方面：
  一、聲明：
  （一）被告應連帶給付原告丁○○新台幣（下同）三十九萬元，原告乙○○六十萬
        元，原告吳麗美一百二十七萬元，及均自起訴狀繕本送達翌日起至清償日止
        ，按年息百分之五計算之利息。
  （二）原告願供擔保，請准宣告假執行。
  二、陳述：
  （一）被告甲○○、戊○○為夫妻，共同意圖為自己不法之所有，基於概括犯意，
        分別向原告等邀集組成互助會，以被告戊○○名義任會首而虛列並無其人之
        胡金花等人於會員名單中，致使原告陷於錯誤而加入合會，並依約繳交會款
        。又被告以虛構戊○○等人名義，參加原告乙○○、丙○○○為會首所邀集
        之合會，致使原告乙○○、丙○○○二人陷於錯誤，而應允入會，並依其擔
        標結果給付得標會款，至八十八年八月間，被告無法支付會款，自知無法掩
        飾而自首，經鈞院判決在案。
  （二）原告損失之金額各為：
    １．原告丁○○因被告之詐欺行為，參加被告戊○○為會首，自八十七年二月二
        十日至八十九年一月二十日止之互助會，每會每月二萬元，共繳納十八期會
        款三十六萬元，及參加被告戊○○為會首，自八十八年五月二十日至八十九
        十年八月二十日之互助會，每月會款一萬元，共繳三期會款三萬元，均未得
        標即被倒會，原告丁○○損失之金額為三十九萬元。
    ２．被告二人各參加原告乙○○為會首，自八十七年至十一月十日止至八十九年
        十月十日止，共二十四會，每月二萬元之互助會，均已得標，自八十八年八
        月十日起至滿會止，尚應繳會款六十萬元。
    ３．原告丙○○○參加被告戊○○為會首，自八十六年二月二十日起至八十八年
        十月二十日止，共三十三會，每會每月一萬元之互助會二會，其中一會為死
        會，一會為活會，自八十七年二月二十日至八十八年七月二十日原告丙○○○已繳會款三十會，共計三十萬元，死會自八十八年八月二十日至滿會八十
        八年十月二十日尚有三會，計三萬元未繳，兩會相抵，被告尚應給付原告二
        十七萬元。另被告以其二人及秀美（即竇秀美）名義參加原告所組自八十七
        年六月十日起至八十九年十二月十日止，共三十一會每會每月二萬元之互助
        會共三會，均已得標，被告自八十八年八月十日至滿會八十九年十二月十日
        止，尚有十七會，會款共一百零二萬元未繳納。（依原告丙○○○主張之損
        失共一百二十九萬元，惟其聲明僅請求一百二十七萬元）
  三、證據：起訴書一件、互助會簿四件。
乙、被告方面：
    被告均未於言詞辯論期日到場，亦未提出準備書狀作何聲明或陳述。
    理    由
一、按刑事法院得依刑事訴訟法第五百零四條第一項規定，將附帶民事訴訟以裁定移
    送於該法院民事庭者，以刑事部分宣告被告有罪之判決者為限，至刑事訴訟諭知
    無罪之判決，刑事法院本應依同法第五百零三條第一項前段規定以判決駁回原告
    之訴，如誤以裁定移送於民事庭，其訴之不合法，不因移送民事庭而受影響，受
    移送之民事庭應認原告之訴為不合法以裁定駁回之。又刑事訴訟經刑事法院認定
    犯罪不能證明，祗以為連續犯之一部未於判決主文就此部分犯罪為無罪之諭知而
    已，實質上與諭知無罪有同一之效力，刑事法院如疏於注意，將此本應以判決駁
    回之訴，以裁定移送於原審法院，仍應以裁定駁回之（最高法院六十六年台上字
    第一０九四號判例）。查本件原告乙○○、林吳麗容主張被告二人冒名參加其等
    為會首之互助會，請求被告甲○○與被告戊○○連帶給付之部分，因本院八十八
    年度易字第一三九五號刑事判決係認定被告甲○○此部分之犯罪不能證明，僅因
    係連續犯之一部，始不另為無罪之諭知，是依上開說明，刑事法院疏未注意，以
    裁定移送於本院，訴訟即不合法，本院已另裁定駁回，合先敘明。
二、本件被告均未於言詞辯論期日到場，核無民事訴訟法第三百八十六條各款所列情
    形，爰依原告之聲請，由其一造辯論而為判決。
三、經查，被告二人為夫妻，共同意圖為自己不法之所有，基於概括犯意，分別向原
    告丁○○、丙○○○等人邀集組成互助會，以被告戊○○名義任會首而虛列並無
    其人之胡金花等人於會員名單中，致使原告丁○○、吳麗美陷於錯誤而加入合會
    ，並依約繳交會款。又被告戊○○另以其名義及虛構會員，參加原告乙○○、丙○○○為會首所邀集之合會，致使原告乙○○、丙○○○二人陷於錯誤，而應允
    入會，並依其擔標結果給付得標會款，至八十八年八月間，被告無法支付會款，
    自知無法掩飾而自首等事實，業經被告戊○○於本院八十八年度易字第一三九五
    號刑事案件中坦承不諱；而被告甲○○於該刑事案件中雖稱：從不過問其妻即被
    告戊○○之金錢往來，僅止於幫助被告戊○○所召集前開互助會代收會款，不知
    其詐騙行徑云云，然其於八十八年八月九日上午自首時，已坦承：「我知道我太
    太在各組都有摻入假人員當會員而冒標，都由我向會員收取會錢。」（八十八年
    度偵字第五四八○號卷第五頁反面訊問筆錄），並有勘驗該錄音帶之勘驗筆錄在
    卷可稽（本院卷第四十六頁反面），此業經本院調取上開刑事案卷查明屬實，原
    告主張被告詐欺之事實，應堪認定。
四、按因故意或過失不法侵害他人之權利者，負損害賠償責任；數人共同不法侵害他
    人之權利者，連帶負損害賠償責任。民法第一百八十四條第一項前段、第一百八
    十五條第一項前段分別定有明文。查原告丁○○、丙○○○因被告二人之上開行
    為，參加以被告戊○○為會首之互助會，分別受有三十九萬元及二十七萬元；原
    告乙○○、丙○○○因被告戊○○冒名參加互助會，致分別受有六十萬元、一百
    萬元之損失等情，有原告所提互助會簿四件可稽，核與被告於偵查中所提會單相
    符（見台灣嘉義地方法院八十八年度偵字第五四八０號卷第十一、十二、十三、
    三十二、三十三頁會單），此業經本院調取前開刑事案卷查明無訛。又被告二人
    經通知，並未到場爭執，亦未提出書狀供本院斟酌，依民事訴訟法第二百八十條
    第三項準用同條第一項之規定，已視同自認。從而，原告依侵權行為損害賠償之
    法律關係，請求被告連帶給付原告丁○○三十九萬元、原告丙○○○二十七萬元
    ，及均自起訴狀繕本送達翌日即八十九年四月十九日起至清償日止，按年息百分
    之五計算之利息。與請求被告戊○○給付原告乙○○六十萬元、原告丙○○○一
    百萬元，及均自起訴狀繕本送達翌日即八十九年四月十九日起至清償日止，按年
    息百分之五計算之利息，為有理由，應予准許。
五、原告均陳明願供擔保，聲請宣告假執行，核無不合，爰分別酌定相當之擔保金額
    宣告之。
六、據上論斷：原告之訴為有理由，依民事訴訟法第三百八十五條第一項前段、第七
    十八、第八十五條第二項、第三百九十條第二項，判決如主文。
中      華      民      國    九十      年      九      月     十七     日
~B臺灣嘉義地方法院民事第二庭
~B    法  官  羅秀緞
右為正本係照原本作成
如對本判決上訴須於判決送達後廿日內向本院提出上訴狀
中      華      民      國    九十      年      九      月    二十四    日
~B    書記官  沈秀鈴


司法院資訊處製作；財團法人民間司法改革基金會備份。
